# 请教陈版关于同一控制下企业合并比较报表的编制问题

提问人：chenwenpei 时间：2013-05-09 23:43:24
假设 2011 年 12 月末，A公司同一控制下控股合并B公司，持股比例100%。
假设B公司 2010 年盈利且计提了盈余公积，A公司账面无资本公积，A与B无关联交易。 在编制 2010 年合并报表时，首先将B公司的净资产计入合并报表的资本公积，因A公司账面无资本公积可用，故不编制恢复留存收益的分录，此时存在一个问题，就是B公司提取的盈余公积该怎么抵销，因为只有抵销后才能保证股东权益变动表和资产负债表数据一致。
该贴已经同步到 chenwenpei的微博

回答人：chenyiwei
回复 chenwenpei 的帖子
在同一控制下合并的合并方合并报表中，可用于恢复被合并方合并日前留存收益的资本公积不限于原合并方自身的资本公积，也可包括你这里所说的“首先将B公司的净资产计入合并报表的资本公积”所形成的资本公积在内。所以实际上不应出现被合并方的盈余公积和未分配利润不足以全额恢复的情况。

提问人：chenwenpei 时间：2013-5-10 00:14:07
企业会计准则讲解第二十一章第二节同一控制下企业合并的处理，
这样的表述应该是说应以母公司账面资本公积为限，同时编制比较报表时，应该也是以母公司账面资本公积为限。

回答人：chenyiwei
其实并不是。还是应当以争取全面恢复被合并方留存收益为原则。可参考以前的讨论。并且此问题我也与财政部会计司人士沟通过。

提问人：chenwenpei 时间：2013-05-10 15:03:57
回复 chenyiwei 的帖子
您的意思是准则讲解的表述是错误的？那我么实务操作应该怎么处理？按您说的这样去做吗？也就是不存在被合并方的盈余公积和未分配利润不足以全额恢复的情况？

回答人：chenyiwei
我理解是这样。

提问人：shanghui05 时间：2014-03-30 23:55:18
请问：在编制前期比较报表时，被合并方的留存收益也要全部恢复吗？还是只将被合并方的净资产转入合并报表的资本公积就行了？

回答人：chenyiwei
被合并方的留存收益按股权比例计算归属于合并方的部分应全部恢复。但如果被合并方最初是通过非同一控制下合并被纳入最终控制方的合并报表范围的，则按解释 6 号第二条规定处理，仅恢复在处于同一控制下的期间形成部分

提问人：shanghui05 时间：2014-03-31 00:18:38
陈老师：如果被合并方所有者权益为负数，那么在恢复被合并方留存收益时，是否应以母公司资本公积-资本溢价和被合并方的净资产转入合并报表的资本公积之和为限恢复呢？

回答人：chenyiwei
应全额恢复，此时的恢复将减少未分配利润而增加资本公积，所以没有限额限制。